【裁判字號】    95,上易,801
【裁判日期】    951225
【裁判案由】    詐欺
【裁判全文】
臺灣高等法院高雄分院刑事判決         95年度上易字第801號
上  訴  人
即  被  告  乙○○
上列上訴人因詐欺案件，不服臺灣澎湖地方法院95年度易字第28
號中華民國95年10月11日第一審判決（起訴案號：臺灣澎湖地方
法院檢察署95年度偵字第287 號），提起上訴，本院判決如下：
     主  文
上訴駁回。
     事  實
一、乙○○與甲○○為朋友關係，因甲○○於民國（以下同）94
    年1 月14日經警查獲施用甲基安非他命，為求免受觀察勒戒
    ，遂請託乙○○尋找管道賄賂相關司法人員，乙○○明知並
    無花錢買通司法人員之管道，見有機可乘，竟意圖為自己不
    法之所有，於94年1 月中旬某日，在甲○○位於澎湖縣馬公
    市○○路21號7 樓住處，向甲○○詐稱：需要新臺幣（下同
    ）5 萬元，以邀其國中同學即警員王滿堂外出宴飲，藉機認
    識其他承辦員警，再進而賄賂，可免受觀察勒戒云云，甲○
    ○不疑有他，陷於錯誤，以為交付5 萬元可免受觀察勒戒，
    遂向親友借得5 萬元，並於94年1 月下旬某日傍晚，在上開
    住處交付5 萬元予乙○○，再於同日晚間8 、9 時許，與乙
    ○○同至澎湖縣馬公市○○路「意難忘咖啡廳」與不知情之
    王滿堂會面，次日，乙○○乃向甲○○告以：已經搞定云云
    ，嗣甲○○於94年11月16日至94年12月11日仍接受觀察勒戒
    處分，始知受騙。
二、案經甲○○訴由臺灣澎湖地方法院檢察署檢察官偵查起訴。
     理  由
甲、證據能力部分：
一、按被告以外之人於審判外之陳述雖不符刑事訴訟法第159 條
    之1 至之4 等條文之規定，而經當事人於審判程序同意作為
    證據，法院審酌該言詞陳述或書面陳述作成時之情況，認為
    適當者，亦得為證據；當事人、代理人或辯護人於法院調查
    證據時，知有刑事訴訟法第159 條第1 項不得為證據之情形
    ，而未於言詞辯論終結前聲明異議者，視為有前項之同意，
    刑事訴訟法第159 條之5 亦定有明文。本件證人甲○○、王
    滿堂、薛建良於警詢中之陳述，其性質雖屬傳聞證據，惟並
    無符合刑事訴訟法第159 條之1 至之4 等前四條之情形，但
    其等所為之上開警詢筆錄，於審理時予以提示並告以要旨，
    且各經檢察官及上訴人乙○○表示意見，上訴人乙○○未於
    言詞辯論終結前對該等筆錄內容異議，依上開規定，其等於
    警詢中之證言，已擬制同意其有證據能力。
二、又按被告以外之人於偵訊中向檢察官所為之陳述，除顯有不
    可信之情況者外，得為證據，刑事訴訟法第159 條之1 第2
    項定有明文。本件證人甲○○、薛海珍、王滿堂、薛建良於
    檢察官偵查時，均以證人之身份，經檢察官告以具結義務及
    偽證處罰並具結後而為陳述。又司法實務運作上，咸認偵查
    中檢察官向被告以外之人所取得之陳述，原則上均能遵守法
    律規定，不致違法取供，其可信度極高，因而明定除顯有不
    可信之情況者外，得為證據。亦即，被告以外之人於偵查中
    依法應具結者已具結，向檢察官所為之陳述，原則上具有證
    據能力，於例外「顯有不可信之情況」，始不具證據能力。
    證人甲○○、薛海珍、王滿堂於檢察官訊問時，並無證據顯
    示係遭受強暴、脅迫、詐欺、利誘等外力干擾情形，或在影
    響其心理狀況致妨礙其自由陳述等顯不可信之情況下所為，
    上開證人於偵查中向檢察官所述，自有證據能力。
乙、實體部分：
一、訊之上訴人乙○○固坦承有在上開時、地，與甲○○、王滿
    堂等人宴飲之事實，惟矢口否認上開犯行，辯稱：只是介紹
    甲○○向王滿堂詢問可否不用觀察勒戒，並未向甲○○收取
    5 萬元，前往咖啡廳前，甲○○是清償之前的4 萬元借款，
    並無詐騙云云。惟查：
（一）証人甲○○於94年1 月14日施用安非他命經警查獲，曾請
      託被告打探有無免除觀察勒戒之管道，又甲○○於94年1
      月下旬某日晚間8 、9 時許，與上訴人同至澎湖縣馬公市
      ○○路「意難忘咖啡廳」與不知情之王滿堂會面，嗣甲○
      ○於94年11月16日至94年12月11日仍接受觀察勒戒處分之
      事實，為上訴人所不爭執，核與證人甲○○所述情節相符
      ，並有相關警卷資料（偵查卷第8-21頁）可稽，此部分堪
      信為真實。
（二）上訴人乙○○雖否認曾以賄賂警員之名義，向甲○○收取
      5 萬元，惟證人甲○○於偵查中指述：「我進意難忘咖啡
      廳前，就把5 萬元給乙○○，我、乙○○、王滿堂進包廂
      ，乙○○跟王滿堂講到重點，就叫我先出去一下…隔日乙
      ○○告訴我，錢給了，案子不用送了」（偵查卷第79頁）
      ；證人即甲○○之妻薛海珍亦證稱：「甲○○因毒品案件
      ，想看看是否不用進去關，乙○○來我們家說，他要拿5
      萬元請他們（即警察）吃飯，就會沒事…那天晚上，乙○
      ○到我家找甲○○，甲○○就在我家把5 萬元給乙○○，
      我有在場看到」等語（見偵查卷第85-86 頁），另當日同
      行之薛建良亦陳稱：「事後乙○○說，甲○○確有交給他
      5 萬元，但他沒有把錢交給王滿堂」等語（見偵查卷第61
      頁），因證人甲○○、薛建良與上訴人乙○○均為朋友關
      係，素無怨隙，並無設詞誣指之必要，足見上訴人乙○○
      確曾以賄賂員警之名，向甲○○收取5 萬元。另上訴人乙
      ○○承認警員王滿堂曾告知伊並無管道擺平觀察勒戒（見
      原審卷第14頁），證人王滿堂亦證稱：未收到所謂被告轉
      交的5 萬元，當日在「意難忘咖啡廳」，我有表明甲○○
      請求之事，並無權限答應等語（偵查卷第79頁），可見上
      訴人乙○○明知並無花錢買通司法人員之途徑，卻仍向甲
      ○○詐稱有疏通管道，以收取5 萬元。
（三）上訴人乙○○雖辯稱：當日去咖啡廳前，我並未向甲○○
      收取5萬 元疏通款項，是甲○○償還之前積欠的4 萬元債
      務，該4 萬元，是甲○○每天1 千元、2 千元借貸累積而
      成，我並未紀錄，亦未約定償還期限、利息，去咖啡廳當
      天我剛好沒錢，就叫甲○○還錢云云。惟證人即甲○○之
      妻薛海珍已證稱：我跟甲○○從未向被告借過錢（見偵查
      卷第86 頁） 等語，足証應無借錢之事。
    綜上所述，因証人甲○○及薛海珍指証交付5 萬元給上訴人
    乙○○，是要擺平觀察勒戒之事歷歷，同行之証人薛建良亦
    稱事後乙○○說，甲○○確有交給他5 萬元，但他沒有把錢
    交給王滿堂等語，上訴人乙○○亦坦承警員王滿堂曾告知伊
    並無管道擺平觀察勒戒，足見上訴人乙○○確有向甲○○詐
    稱若交付5 萬元可賄賂員警以免除觀察勒戒，並藉此向甲○
    ○收取5 萬元款項情事，事證明確，上訴人乙○○所辯係卸
    責之詞，不足採信，其犯行已堪認定。
二、核上訴人乙○○所為，係犯刑法第339 條第1 項之詐欺取財
    罪。
三、原審適用刑法第2 條第1 項前段、第339 條第1 項，修正前
    刑法第41條第1 項前段，罰金罰鍰提高標準條例第1 條前段
    、修正前罰金罰鍰提高標準條例第2 條規定，並審酌上訴人
    乙○○因自己貪念，利用朋友情誼，向被害人詐稱可以賄賂
    警員，免除觀察勒戒，破壞警察執法形象，及其犯後猶飾詞
    否認犯行，並無悔意，所騙錢財為5 萬元等一切情狀，量處
    有期徒刑6 月，並諭知如易科罰金以銀元3 百元即新臺幣9
    百元折算1 日，並說明上訴人乙○○行為後，刑法第41條第
    1 項已於94年1 月7 日修正公布，並於95年7 月1 日施行。
    修正前刑法第41條第1 項前段規定：「犯最重本刑為5 年以
    下有期徒刑以下之刑之罪，而受6 個月以下有期徒刑或拘役
    之宣告，因身體、教育、職業、家庭之關係或其他正當事由
    ，執行顯有困難者，得以1 元以上3 元元以下折算1 日，易
    科罰金」，又上訴人乙○○行為時之易科罰金折算標準，修
    正前罰金罰鍰提高標準條例第2 條（現已刪除）規定，就其
    原定數額提高為1 百倍折算1 日。是以，本件上訴人乙○○
    行為時之易科罰金折算標準，係以銀元1百 元、2 百元、3
    百元折算1 日，經折算為新臺幣後，應以新臺幣3 百元、6
    百元、9 百元折算為1 日，但修正施行後之規定為：「犯最
    重本刑為5 年以下有期徒刑以下之刑之罪，而受6 個月以下
    有期徒刑或拘役之宣告者，得以新臺幣1千 元、2 千元或3
    千元折算1 日，易科罰金」比較修正前後之易科罰金折算標
    準，以行為時關於易科罰金之規定，較有利於上訴人乙○○
    ，依刑法第2 條第1 項前段，自應適用行為時法，即修正施
    行前之刑法第41條第1 項前段及罰金罰鍰提高標準條例第1
    條前段，修正前罰金罰鍰提高標準條例第2 條等規定，諭知
    易科罰金之折算標準。經核原判決認事用法並無不合，量刑
    亦屬適當，上訴人乙○○上訴否認犯罪，為無理由，應予駁
    回。又本件是司法黃牛案件，本院審理時，縱上訴人乙○○
    與被害人甲○○已和解賠償5 萬元，因為破壞執法機關信譽
    ，仍不適合判處緩刑，附此敘明。
據上論斷，應依刑事訴訟法第368條，判決如主文。
本案經檢察官林應華到庭執行職務。
中    華    民    國    95    年    12    月    25    日
                  刑事第六庭  審判長法  官  王憲義
                                    法  官  李璧君
                                    法  官  張盛喜
以上正本證明與原本無異。
不得上訴。
中    華    民    國    95    年    12    月    25    日
                                    書記官  林明威
附錄本判決論罪科刑法條：
刑法第339條第1項：
意圖為自己或第三人不法之所有，以詐術使人將本人或第三人之
物交付者，處5 年以下有期徒刑、拘役或科或併科1 千元以下之
罰金。


司法院資訊處製作；財團法人民間司法改革基金會備份。
